臺灣高雄地方法院民事裁定
110年度消債更字第156號
聲  請  人  吳俊億  
0000000000000000

0000000000000000

0000000000000000

上列當事人因消費者債務清理事件聲請更生，本院裁定如下：
    主  文
聲請人吳俊億自中華民國一一○年十月六日下午四時起開始更生
程序。
命司法事務官進行本件更生程序。
    理  由
一、聲請意旨略以：伊有不能清償債務情事，曾依中華民國銀行
    公會會員辦理消費金融案件無擔保債務協商機制請求共同協
    商債務方案成立，惟因不可歸責於己之事由毀諾。伊又未經
    法院裁定開始清算程序或宣告破產，爰聲請更生等語。
二、按債務人不能清償債務或有不能清償之虞者，得依本條例所
    定更生或清算程序，清理其債務；債務人無擔保或無優先權
    之本金及利息債務總額未逾新臺幣（下同）12,000,000元者
    ，於法院裁定開始清算程序或宣告破產前，得向法院聲請更
    生；法院開始更生程序之裁定，應載明其年、月、日、時，
    並即時發生效力；法院開始更生或清算程序後，得命司法事
    務官進行更生或清算程序，必要時得選任律師、會計師或其
    他適當之自然人或法人1人為監督人或管理人，消費者債務
    清理條例（下稱消債條例）第3條、第16條第1項、第42條第
    1項、第45條第1項分別定有明文。
三、經查：
  ㈠聲請人於消債條例施行前，依中華民國銀行公會會員辦理消
    費金融案件無擔保債務協商機制請求共同協商債務方案成立
    ，聲請人應自民國95年12月起，分120期，利率3.88％，每月
    清償15,181元，嗣聲請人未如期繳款而於96年7月通報毀諾
    ，固有台北富邦銀行陳報狀【本院110年度消債更字第156號
    卷(下稱卷)第22至背面頁】可稽。惟聲請人於毀諾時因失業
    ，無工作收入，而聲請人於斯時並未投保勞保，此有勞工保
    險被保險人投保資料表【本院110年度司消債調字第245號卷
    （下稱調卷）第18頁】可考。以聲請人斯時之工作狀況，已
    難負擔每月15,181元之還款金額，堪認聲請人有不可歸責於
    己之事由，致不能履行原協商條件。
  ㈡聲請人復於110年3月13日提出債權人清冊，向本院聲請調解
    債務清償方案，經本院110年度司消債調字第245號受理，因
    曾毀諾毋庸再行調解，聲請人於110年5月19日具狀聲請更生
    等情，亦經本院依職權調閱上開調解卷宗核閱無訛。
  ㈢聲請人於108年度至109年度申報所得各為0元，名下無財產，
    勞工保險投保於高雄市通信服務人員職業工會，另有中國人
    壽1張(保單號碼00000000號)保單解約金17,449元。又聲請
    人屬ICF第一類輕度身心障礙者，提出在職證明書及神寶通
    信行薪資給付明細表，自陳於108年3月30日起在胞姊吳珮姍
    所經營之神寶通信行任職員工，自108年5月至110年6月每月
    收入均為22,000元，無三節獎金津貼，另提出聲請人名下郵
    局帳戶存簿內頁，陳明每月領取3,772元身障補助，及前於1
    09年4月20日、5月5日、6月5日各領行政院補助1,500元，10
    9年4月28日領取行政院補助30,000元，110年6月3日領取行
    政院補助4,500元，110年6月4日領取行政院紓困補助30,000
    元等情，有財政部高雄國稅局108年至109年綜合所得稅各類
    所得資料清單及財產歸屬資料清單（調卷第5至7頁）、財產
    及收入狀況說明書（調卷第3頁）、債權人清冊（調卷第9頁
    、卷第108頁）、戶籍謄本（卷第54至55頁）、勞工保險被
    保險人投保資料表（調卷第18頁、卷第56頁）、個人商業保
    險查詢結果表（卷第46至47頁）、財團法人金融聯合徵信中
    心前置協商專用債權人清冊（調卷第12至13頁）、信用報告
    （卷第29至33頁）、身心障礙證明（卷第48頁）、社會補助
    查詢表（卷第16至19頁）、租屋補助查詢(卷第20頁)、勞動
    部勞工保險局函（卷第23頁）、勞動部勞動力發展署高屏澎
    東分署函（卷第24頁）、存簿（卷第99至102頁）、健保投
    保紀錄（卷第107頁）、聲請人110年9月8日民事補正狀（卷
    第116至117頁）、聲請人110年8月3日補正狀（卷第96至98
    頁）、在職證明書（調卷第17頁）、神寶通信行110年6月21
    、28日薪資給付明細表（卷第21、37頁）、聲請人110年7月
    1日補正狀（卷第25至27頁）、營業稅稅籍證明（卷第38頁
    ）、家族系統表(卷第97頁)、美商安達產物保險股份有限公
    司函(卷第109頁)、中國人壽保險股份有限公司函（卷第110
    至111頁）等附卷可證。另查聲請人曾任潘美二六三號負責
    人，該獨資商號於109年12月18日設立，110年2月19日停業
    ，同年5月6日復業，同年5月26日再申請停業，於同年6月24
    日申請歇業核准註銷，又聲請人未辦理該獨資商號109年度
    營利事業所得稅結算申報，110年1、2月、5、6月銷售額均
    為0元，非屬消債條例第2條第1、2項、消債條例施行細則第
    3條第2項、第4條之從事小規模營業活動之自然人，此有營
    業稅稅籍證明(卷第38頁)、高雄市營業人銷售額與稅額申報
    書(卷第39至40頁)、高雄市政府經濟發展局函暨商業登記抄
    本（卷第41至45頁）、財政部高雄國稅局函（卷第67至70頁
    ）在卷可證。依聲請人上述工作、收入及財產情況，堪認以
    其於神寶通信行平均每月工作收入，並加計每月領取之身障
    補助共計25,772元（計算式：22,000＋3,772＝25,772），核
    算其償債能力，較為妥適。
  ㈣關於聲請人必要生活費用部分，聲請人雖主張每月支出16,24
    6元(包含每月房屋租金4,500元)云云。惟按債務人必要生活
    費用，以最近1年衛生福利部或直轄市政府所公告當地區每
    人每月最低生活費1.2倍定之，消債條例第64條之2第1項定
    有明文。查衛福部社會司所公告110年度高雄市最低生活費
    為13,341元，其1.2倍為16,009元，又該最低生活費用之標
    準，係照當地最近1年平均每人消費支出60％訂定，依其基準
    之家庭收支調查報告調查表格式所示有關經常性支出之調查
    項目，包括利息支出、食品、衣著、房租及水費、電費、醫
    療保健、交通、娛樂、教育等，已涵蓋聲請人所陳報之支出
    項目；因聲請人自陳承租居住於親屬吳珮「珊」所有之戶籍
    地房屋，嗣經本院函詢始具狀回覆親屬吳珮珊與神寶通信行
    負責人吳珮姍係同一人，即聲請人之胞姊吳珮姍，雖提出房
    屋租賃契約書及房租收付款明細欄影本(見卷第49至52頁)，
    惟出租人名字記載「吳珮珊」與印文「吳珮姍」不符，且房
    屋租賃契約書訂約日期記載為110年12月30日，顯然有誤，
    本院審酌聲請人並未據以申請租金補助，有租屋補助查詢可
    稽(卷第20頁)，尚難認聲請人與胞姊間確有租賃關係，進而
    認所列計4,500元屬「房租」必要支出範疇，故於計算聲請
    人個人每月必要生活費時，即應自前開已包括聲請人居住費
    用在內，扣除相當於房租支出所佔比例約24.36%，避免重複
    計列費用，則扣除居住費用後，聲請人每月必要生活費為12
    ,109元【計算式:16,009－(16,009×24.36%)＝12,109】，逾此
    範圍難認必要。
  ㈤綜上所述，以聲請人現每月收入25,772元為其償債能力基準
    ，扣除個人必要生活費12,109元後，餘13,663元，而聲請人
    目前負債總額為1,658,585元（參調卷第12頁、卷第71至95
    頁，包含：台北富邦銀行、國泰世華銀行、花旗(台灣)銀行
    、匯豐(台灣)銀行、玉山銀行），扣除中國人壽保單解約金
    計17,449元後，以每月所餘逐年清償，至少須約10年【計算
    式：(1,658,585－17,449)÷13,663÷12≒10.01】始能清償完畢
    ，應認其已不能清償債務。此外，聲請人無擔保或無優先權
    之債務總額未逾12,000,000元，且無消債條例第6條第3項、
    第8條或第46條各款所定駁回更生聲請之事由存在。則聲請
    人聲請更生為有理由，應予准許，爰命司法事務官進行本件
    更生程序。
四、依消債條例第11條第1項、第45條第1項、第16條第1項，裁
    定如主文。
中　　華　　民　　國　　110 　年　　10 　　月　　6 　 日
                  民事庭　法　官　  賴寶合
以上正本係照原本作成。
本裁定不得抗告。
中　　華　　民　　國　　110 　年　　10 　　月　　6 　 日
                          書記官    胡美儀